臺灣新竹地方法院刑事判決　　　　　　　　96年度訴字第75號
公　訴　人　臺灣新竹地方法院檢察署檢察官
被　　　告　甲○○
　　　　　　　　　　　市戶政事務所）
　　　　　　　　　　（另案在臺灣新竹監獄執行中）
上列被告因違反毒品危害防制條例案件，經檢察官提起公訴（九
十五年度毒偵字第一六四二號、第一九二七號），本院裁定以簡
式審判程序審理，判決如下：
     主  文
甲○○施用第一級毒品，累犯，處有期徒刑捌月，扣案之海洛因
壹包（淨重零點肆陸公克，空包裝重零點貳公克），均沒收銷
燬之；又施用第二級毒品，累犯，處有期徒刑伍月；又施用第二
級毒品，累犯，處有期徒刑陸月，扣案之安非他命壹包（毛重零
點貳公克），沒收銷燬之、吸食器壹組，沒收。應執行有期徒刑
壹年肆月，扣案之海洛因壹包（淨重零點肆陸公克，空包裝重零
點貳公克）、安非他命壹包（毛重零點貳公克），均沒收銷燬
之、吸食器壹組，沒收。
     事  實
一、甲○○曾於民國八十八年間因竊盜案件，經本院以八十七年
    度竹北簡字第三○一號判決判處有期徒刑四月，緩刑三年。
    嗣其緩刑遭到撤銷，自九十年二月一日入監執行，於同年六
    月一日徒刑執行完畢。其於九十一年間，復因軍法違反職役
    職責案件，經軍事法院於九十一年六月十一日，以九十一年
    度桃審字第六五號判決判處有期徒刑七月。又於九十二年及
    九十三年間，因毒品及軍法違反職役職責案件，經軍事法院
    分別判處有期徒刑十月、八月，嗣定應執行有期徒刑一年四
    月確定，於九十二年四月八日入監接續執行，於九十四年三
    月十二日徒刑執行完畢。
二、甲○○於八十八年間因施用毒品案件，經本院裁定觀察、勒
    戒後，認無繼續施用毒品傾向，於八十八年三月十六日釋放
    出所，由臺灣新竹地方法院檢察署檢察官於同日，以八十八
    年度偵字第一八五五號不起訴處分確定。又於八十九年間因
    施用毒品案件，經本院裁定觀察、勒戒後，認有繼續施用毒
    品傾向，再經裁定令入戒治處所施以強制戒治，嗣其強制戒
    治處分經評定為合格，於九十年二月一日停止強制戒治出所
    ，於九十年六月十七日保護管束期滿強制戒治執行完畢。再
    於九十一年間因施用毒品案件，臺灣桃園地方法院裁定令入
    戒治處所施以強制戒治，其強制戒治處分再經評定為合格，
    於九十二年六月十八日保護管束期滿強制戒治執行完畢。
三、甲○○於上開強制戒治執行完畢釋放後五年內，復基於施用
    第一級毒品海洛因之犯意，於九十五年十一月二十七日下午
    六時許，在新竹縣竹北市縣○○路某遊藝場內，以其所有之
    打火機點燃內含海洛因粉末之香煙吸食之方式，施用海洛因
    一次。又另行起意，基於施用第二級毒品案非他命之犯意，
    於同年五月三日上午七時許，在其新竹縣竹北市○○街六○
    ○號住處，將安非他命放入其所有之吸食器內，持其所有之
    上開打火機點火燒烤，吸食安非他命遇熱時產生煙氣之方式
    ，施用安非他命一次。再另行起意，基於施用第二級毒品案
    非他命之犯意，於同年十一月二十七日晚上七時許，在其上
    開住處，以同一方式，施用安非他命一次。嗣警方於九十五
    年五月三日，因竊盜案件逮捕甲○○後，另徵得其同意，於
    翌日即同年月四日採集其尿液送驗，呈安非他命陽性反應。
    又於同年十一月二十九日凌晨○時三十分許，持臺灣新竹地
    方法院檢察署檢察官核發之拘票至其上址住處拘提甲○○時
    ，徵得其同意搜索其住處後，當場查扣其所有之海洛因一包
    （淨重○點四六公克，空包裝重○點二三公克）、安非他命
    一包（毛重○點二公克）及其所有供施用安非他命所用之吸
    食器一組，並於同日採集其尿液送驗，呈嗎啡（即海洛因水
    解後之反應）及安非他命陽性反應而查獲上情。
四、案經新竹縣警察局竹北分局報請臺灣新竹地方法院檢察署檢
    察官偵查起訴。
     理  由
一、被告甲○○所犯毒品危害防制條例第十條第一項施用第一級
    毒品罪及同條例第二項施用第二級毒品罪，均非為死刑、無
    期徒刑、最輕本刑為三年以上有期徒刑之罪或高等法院管轄
    第一審案件，其於準備程序進行中先就被訴事實為有罪之陳
    述，本院認為合於刑事訴訟法第二百七十三條之一第一項之
    規定，裁定進行簡式審判程序，先予敘明。
二、上述事實，業經被告甲○○於本院審理時坦白承認，而被告
    於九十五年五月四日經警採尿送驗結果，呈安非他命陽性反
    應；於同年十一月二十九日經警採尿送驗結果，呈嗎啡（即
    海洛因水解後之反應）及安非他命陽性反應，有尿液受檢人
    真實姓名代號對照表及昭信科技顧問股份有限公司濫用藥物
    尿液檢體檢驗報告各二紙在卷可證。又扣案之白粉一包（淨
    重○點四六公克，空包裝重○點二三公克），經送請法務部
    調查局鑑驗結果，認含海洛因成分，有法務部調查局鑑定書
    一紙在卷可證，此外，復有安非他命一包（毛重○點二公克
    ）及吸食器一組扣案可資佐證，足見被告之自白與事實相符
    ，可以採信，其於上述時地施用海洛因及安非他命之事實，
    均可認定。
三、被告於八十八年間因施用毒品案件，經本院裁定觀察、勒戒
    後，認無繼續施用毒品傾向，於八十八年三月十六日釋放出
    所，由臺灣新竹地方法院檢察署檢察官於同日，以八十八年
    度偵字第一八五五號不起訴處分確定。又於八十九年間因施
    用毒品案件，經本院裁定觀察、勒戒後，認有繼續施用毒品
    傾向，再經裁定令入戒治處所施以強制戒治，嗣其強制戒治
    處分經評定為合格，於九十年二月一日停止強制戒治出所，
    於九十年六月十七日保護管束期滿強制戒治執行完畢。再於
    九十一年間因施用毒品案件，臺灣桃園地方法院裁定令入戒
    治處所施以強制戒治，其強制戒治處分再經評定為合格，於
    九十二年六月十八日保護管束期滿強制戒治執行完畢等情，
    有臺灣新竹地方法院檢察署刑案資料查註紀錄表及臺灣高等
    法院被告前案紀錄表各一份在卷足憑，事證明確，被告於強
    制戒治執行完畢釋放後，五年內再施用第一級毒品海洛因及
    第二級毒品安非他命，均應依法論科。
四、按行為後法律有變更者，適用行為時之法律。但行為後之法
    律有利於行為人者，適用最有利於行為人之法律；刑法第二
    條第一項定有明文。被告於九十五年五月三日上午七時許施
    用安非他命後，刑法關於累犯之規定業已修正，修正前刑法
    第四十七條原規定：「受有期徒刑之執行完畢，或受無期徒
    刑或有期徒刑一部之執行而赦免後，五年以內再犯有期徒刑
    以上之罪者，為累犯，加重本刑至二分之一。」。修正後，
    刑法第四十七條第一項改為：「受徒刑之執行完畢，或一部
    之執行而赦免後，五年以內故意再犯有期徒刑以上之罪者，
    為累犯，加重本刑至二分之一。」，增列第二項規定：「第
    九十八條第二項關於因強制工作而免其刑之執行者，於受強
    制工作處分之執行完畢或一部之執行而免除後，五年以內故
    意再犯有期徒刑以上之罪者，以累犯論。」。因修正後刑法
    第四十七條第一項係規定行為人於五年內故意再犯者，才有
    累犯加重刑期之適用，對行為人較有利，而修正後刑法第四
    十七條第二項新增適用累犯之規定，則對行為人較為不利。
    而被告曾於八十八年間因竊盜案件，經本院以八十七年度竹
    北簡字第三○一號判決判處有期徒刑四月，緩刑三年。嗣其
    緩刑遭到撤銷，自九十年二月一日入監執行，於同年六月一
    日徒刑執行完畢，有臺灣新竹地方法院檢察署刑案資料查註
    紀錄表及臺灣高等法院被告前案紀錄表各一份在卷可佐，其
    於受徒刑之執行完畢後，五年內再故意犯本件有期徒刑以上
    刑之罪，依修正前、後之刑法第四十七條之規定，均構成累
    犯，對被告即無利或不利可言，故被告該次施用第二級毒品
    安非他命之犯行，自應依刑法第二條第一項前段之規定，適
    用修正前刑法第四十七條之規定，論以累犯，先予敘明。
五、查海洛因、安非他命分別為毒品危害防制條例第二條第一項
    第一款、第二款所稱之第一級、第二級毒品，均不得持有及
    施用，被告甲○○竟持以施用，核其施用海洛因之行為，係
    犯同條例第十條第一項之施用第一級毒品罪。其施用安非他
    命之行為，係犯同條第二項之施用第二級毒品罪。其施用前
    持有第一級毒品海洛因、第二級毒品安非他命之低度行為，
    應分別為施用之高度行為所吸收，均不另論罪。其所犯施用
    第一級毒品罪及二次施用第二級毒品罪，均犯意各別，行為
    不同，應予分別論罪，合併處罰，公訴人認被告上開二次施
    用安非他命之行為，有連續犯之裁判上一罪關係，容有誤會
    ，應予指明。其曾於八十八年間因竊盜案件，經本院以八十
    七年度竹北簡字第三○一號判決判處有期徒刑四月，緩刑三
    年。嗣其緩刑遭到撤銷，自九十年二月一日入監執行，於同
    年六月一日徒刑執行完畢。又於九十一年間，因軍法違反職
    役職責案件，經軍事法院於九十一年六月十一日，以九十一
    年度桃審字第六五號判決判處有期徒刑七月。再於九十二年
    及九十三年間，因毒品及軍法違反職役職責案件，經軍事法
    院分別判處有期徒刑十月、八月，嗣定應執行有期徒刑一年
    四月確定，於九十二年四月八日入監接續執行，於九十四年
    三月十二日徒刑執行完畢，有臺灣新竹地方法院檢察署刑案
    資料查註紀錄表及臺灣高等法院被告前案紀錄表各一份在卷
    可供參考，其因竊盜及違反職役職責等案件，分別受徒刑之
    執行完畢後，五年之內再犯有期徒刑以上刑之上開三罪，均
    為累犯，均應依法加重其刑。爰審酌被告曾有竊盜、違反毒
    品危害防制條例等前科之素行、經執行觀察、勒戒及強制戒
    治後仍未戒除毒癮、施用毒品嚴重危害其身心健康、施用海
    洛因一次與安非他命二次及坦認犯行之犯罪後態度等一切情
    狀，分別量處如主文所示之刑。
六、上開刑法修正時，關於數罪併罰宣告多數有期徒刑之方法亦
    經修正，刑法第五十一條第五款原規定: 「宣告多數有期徒
    刑者，於各刑中之最長期以上，各刑合併之刑期以下，定其
    刑期。但不得逾二十年。」。修正後刑法第五十一條第五款
    改為：「宣告多數有期徒刑者，於各刑中之最長期以上，各
    刑合併之刑期以下，定其刑期。但不得逾三十年」。經比較
    結果，以修正前刑法第五十一條第五款規定宣告多數有期徒
    刑不得逾二十年之規定對被告較為有利，自應依刑法第二條
    第一項前段之規定，適用修正前刑法第五十一條第五款之規
    定，定其應執行刑。
七、扣案之第一級毒品海洛因一包（淨重○點四六公克，空包裝
    重○點二三公克）、安非他命一包（毛重○點二公克），均
    應依毒品危害防制條例第十八條第一項前段之規定沒收銷燬
    之。另扣案之吸食器一組，為被告所有，供其施用安非他命
    所用之物，業經其供明在卷，應依刑法第三十八條第一項第
    二款之規定宣告沒收。至被告持以施用上開毒品所用之打火
    機並未扣案，亦無證據證明現尚存在，爰不併予宣告沒收。
據上論斷，應依刑事訴訟法第二百七十三條之一、第二百九十九
條第一項前段，毒品危害防制條例第十條第一項、第二項、第十
八條第一項前段，刑法第二條第一項前段、第十一條、第三十八
條第一項第二款、修正前刑法第四十七條、第五十一條第五款，
判決如主文。
本案經檢察官林佳穎到庭執行職務。
中　　華　　民　　國　九十六　年　　二　月　二十六　日
                  刑事第六庭    法　官　林昌義
以上正本證明與原本無異。
如不服本判決應於收受本判決後十日內向本院提出上訴書狀，其
未敘述上訴理由者，並得於提起上訴後十日內向本院補提理由書
狀( 均須按他造當事人之人數附繕本 )「切勿逕送上級法院」。
中　　華　　民　　國　　96　　年　　2 　　月　　26　　日
                                書記官  劉怡芳
附錄本案論罪科刑法條全文：
毒品危害防制條例第十條
施用第一級毒品者，處六月以上五年以下有期徒刑。
施用第二級毒品者，處三年以下有期徒刑。
